最　高　行　政　法　院　裁　定
                                      100年度裁字第835號
聲  請  人　陳玉芳
訴訟代理人　卓隆燁　會計師
相  對  人　財政部臺北市國稅局
代　表　人　陳金鑑
上列當事人間綜合所得稅事件，聲請人對於中華民國99年11月11
日本院99年度裁字第2771號裁定，聲請再審，本院裁定如下：
　　主  文
再審之聲請駁回。
再審訴訟費用由聲請人負擔。
　　理  由
一、按裁定已經確定，而有行政訴訟法第273條之情形者，始得
    對之聲請再審，同法第283條定有明文。又行政訴訟法第273
    條第1項第1款所謂適用法規顯有錯誤者，係指原裁判所適用
    之法規與該案應適用之法規相違背或與解釋、判例有所牴觸
    者而言。至於法律上見解之歧異，當事人對之縱有爭執，要
    難謂為適用法規顯有錯誤，而據為再審之理由。
二、緣聲請人因綜合所得稅事件，經臺北高等行政法院99年度簡
    字第427號判決（下稱原判決）駁回後，提起上訴，復經本
    院99年度裁字第2771號裁定（下稱原確定裁定）以上訴不合
    法而駁回。聲請人不服，對原確定裁定聲請再審，其聲請意
    旨略以：(一)聲請人業已於上訴狀，就涉及原則性法律見解之
    處具體說明，依行政訴訟法第244條之規定提起上訴，惟原
    確定裁定於無具體表明聲請人所提主張為何不符之情況下，
    僅以聲請人所陳理由並無涉及法律見解具有原則性為由，逕
    依行政訴訟法第249條第1項前段予以裁定駁回，顯有行政訴
    訟法第273條第1項第1款「適用法規顯有錯誤」之再審事由
    ，應予廢棄。(二)原判決未依職權審酌臺灣臺北地方法院檢察
    署檢察官偵查事證及其不起訴處分書之認定，僅以該不起訴
    處分書被告非聲請人為由，認定不能拘束本案，聲請人業已
    於上訴理由中說明，惟原確定裁定以不起訴處分書非為確定
    判決為由，而逕依行政訴訟法第249條第1項前段予以裁定駁
    回，違反本院32年判字第18號判例及司法院釋字第392號，
    顯屬適用法規錯誤，有行政訴訟法第273條第1項第1款「適
    用法規顯有錯誤」之再審事由，應予廢棄。(三)原判決未依職
    權審酌財政部賦稅署96年12月18日台稅一發字第0960455453
    0號函之適當性，僅以本件扣繳稅款係在本件調查基準日後
    始補行扣繳為由，否准將該已依法繳納之扣繳稅額減除，聲
    請人業已於原上訴理由中說明，惟原確定裁定以本件扣繳稅
    款係在本件調查基準日後始補行扣繳為由，而逕依行政訴訟
    法第249條第1項前段予以裁定駁回，顯有行政訴訟法第273
    條第1項第1款「適用法規顯有錯誤」之再審事由，應予廢棄
    。(四)原判決未依職權審酌行政罰法第24條規定「一行為不二
    罰」原則及稅捐稽徵法第44條但書規定，僅以行為主體不同
    為由，認定不能拘束本案，聲請人業已於上訴理由中說明，
    惟原確定裁定以行為主體不同為由，而逕依行政訴訟法第24
    9條第1項前段予以裁定駁回，顯有行政訴訟法第273條第1項
    第1款「適用法規顯有錯誤」之再審事由，應予廢棄等語。
三、本院查：
（一）按「司法權之一之刑事訴訟、即刑事司法之裁判，係以實
      現國家刑罰權為目的之司法程序，其審判乃以追訴而開始
      ，追訴必須實施偵查，迨判決確定，尚須執行始能實現裁
      判之內容。是以此等程序悉與審判、處罰具有不可分離之
      關係，亦即偵查、訴追、審判、刑之執行均屬刑事司法之
      過程，其間代表國家從事『偵查』『訴追』『執行』之檢
      察機關，其所行使之職權，目的既亦在達成刑事司法之任
      務，則在此一範圍內之國家作用，當應屬廣義司法之一。
      憲法第八條第一項所規定之『司法機關』，自非僅指同法
      第七十七條規定之司法機關而言，而係包括檢察機關在內
      之廣義司法機關。憲法第八條第一項、第二項所規定之『
      審問』，係指法院審理之訊問，其無審判權者既不得為之
      ，則此兩項所稱之『法院』，當指有審判權之法官所構成
      之獨任或合議之法院之謂。．．．。」司法院釋字第392
      號解釋在案。又「司法機關所為之確定判決，其判決中已
      定事項，若在行政上發生問題時，行政官署不可不以之為
      既判事項而從其判決處理，此為行政權與司法權分立之國
      家一般通例。」本院32年判字第18號判例著有明文。依據
      上開司法院解釋可知，檢察機關固屬憲法第77條規定之「
      廣義司法機關」，惟其所行使之職權，係在代表國家從事
      「偵查」、「訴追」及「執行」；而職司「審判」者，乃
      指有審判權之法官所構成之獨任或合議之法院之謂。準此
      ，本院32年判字第18號判例所稱「司法機關所為之確定判
      決」，自指獨任或合議法院法官所作成之判決且經確定者
      而言甚明。
（二）本件原確定裁定已敘明：「對於適用簡易程序之裁判提起
      上訴，須經本院許可。前項許可，以訴訟事件所涉及之法
      律見解具有原則性者為限，行政訴訟法第235條定有明文
      。所謂法律見解具有原則性，係指該訴訟事件所涉及之法
      律問題意義重大，而有加以闡釋之必要而言；如對行政命
      令是否牴觸法律所為之判斷，或就同類事件高等行政法院
      所表示之見解相互牴觸，有由本院統一法律上意見或確認
      其意見之必要情形屬之。此項上訴許可要件之『法律見解
      具有原則性』，與判決違背法令之不適用法規或適用法規
      錯誤係屬二事。」並審酌聲請人對於原判決提起上訴所持
      理由，即：「(一)依本院32年判字第18號判例意旨，被上訴
      人應以臺灣臺北地方法院檢察署檢察官96年度偵字第2347
      號不起訴處分書認定事實，原判決見解與該判例有異，原
      判決違反該判例及司法院釋字第392號解釋，應予廢棄。
      (二)系爭租賃車輛租金之租稅法律適用及實務，前經稅捐稽
      徵機關依營利事業所得稅查核準則第74條第3款第2目之5
      規定認屬交通費，依財政部95年6月28日臺財稅字第09504
      063430號函釋（下稱財政部95年函釋），應由保險經紀公
      司檢據核實列報，尚不宜約定由業務員自行吸收或負擔，
      惟原判決認為本件無財政部95年函釋之適用，與本院89年
      度判字第699號判決要旨牴觸，亦與租稅法令規定及實證
      矛盾。(三)租稅法所重視者，應為足以表徵納稅能力之實質
      的經濟事實，而非其外觀之法律行為或形式上之登記事項
      ，對實質上相同經濟活動所產生之相同經濟利益，應課以
      相同之租稅。永達公司經理級以上人員或業績較優同仁始
      得申請使用及保管公務租賃車輛，乃係永達公司為協助業
      務員推展業務，與一般商業情況營利事業租賃車輛供經常
      外出業務或同行使用情形相同。惟原判決卻認該等費用實
      質上係上訴人之薪資所得，未審酌系爭車輛供業務使用之
      情，仍係以支付形式推論，與所稱實質課稅原則相悖。另
      臺灣臺北地方法院檢察署與法務部調查局臺北市調查處對
      於本案亦有不同之認定，顯證法律見解紛歧，實有由本院
      統一法律上意見之必要。(四)依行政罰法第7條規定，違反
      行政法上義務之行為，有出於故意或過失者，始得處罰，
      且應由行政機關就行為人之故意或過失負舉證責任，不採
      推定過失責任，原判決未釐清系爭租賃車輛之用途，即推
      定上訴人有應申報之所得而不為申報之過失責任，其所涉
      法律問題重大。(五)被上訴人以系爭短漏報所得屬已填報扣
      繳憑單，而按0.2倍科處罰鍰，惟於計算漏稅額時，卻否
      准將該已依法繳納之扣繳稅額減除，顯有矛盾，原判決未
      予論述，另以財政部賦稅署96年12月18日台稅一發字第09
      604554530號函釋規定，同意被上訴人未將系爭補扣繳稅
      款自漏稅額中減除，自屬法律問題重大。(六)末按行政罰法
      第24條規定『一行為不二罰』原則，有關系爭車輛租金，
      扣繳義務人（永達公司之負責人）業經被上訴人依法科處
      罰鍰，自不應再對納稅義務人（上訴人）予以處罰，且參
      諸稅捐稽徵法第44條但書規定，難謂主體不同則無其適用
      ，原審判決認定須為同一行為主體始得適用，顯涉及法律
      見解具有原則性，應准予上訴」等語。逐一論述：「(一)本
      院32年判字第18號判例．．．係就發生既判力之法院確定
      判決對行政機關之效力為闡釋。然上訴人所主張之臺灣臺
      北地方法院檢察署檢察官96年度偵字第2347號不起訴處分
      書，並非法院確定判決，自無上開本院判例之適用。反而
      是行政法院應本於調查所得自行認定事實，不受刑事判決
      所認定事實之拘束，本院著有44年判字第48號判例可資參
      照。上訴意旨以本院32年判字第18號判例主張原判決應受
      上開不起訴處分書所認定事實之拘束云云，尚有誤會，自
      無所涉及之法律問題意義重大，有由本院加以闡釋必要之
      原則重要性情事。(二)財政部95年函釋，係說明保險公司相
      關費用應依營利事業所得稅查核準則相關規定列報，並不
      足資以認定系爭所得非薪資所得。上訴意旨援引上開函釋
      及本院判決為爭執，尚無所涉及之法律問題意義重大，有
      由本院加以闡釋必要之原則重要性情事。(三)上訴人係因構
      成所得稅法第110條第1項規定之漏報而遭處以罰鍰之行政
      罰，核與永達公司負責人另因違反扣繳義務所受行政罰，
      其違規行為及行為主體均不相同，自無一行為不二罰規定
      之適用甚明。上訴意旨援引無涉之稅捐稽徵法第44條規定
      為爭議，自無所涉及之法律見解具有原則性情事。(四)本件
      之扣繳稅款係在本件調查基準日後始補行扣繳，故不影響
      本件漏稅額之計算一節，已經原判決論斷甚明，上訴意旨
      以原判決疏未論述，再執詞爭議，亦無所涉及之法律見解
      具有原則性情事。(五)上訴意旨其餘指摘，未屬第一審判決
      對於行政命令是否牴觸法律所為之判斷，或就同類事件所
      表示之法律見解，與其他高等行政法院或最高行政法院所
      表示之見解牴觸，或其他所涉及之法律問題意義重大，而
      有加以闡釋之必要情形。是上訴人提起本件上訴，依首開
      規定及說明，不應許可，其上訴難謂合法」等情甚詳。經
      核聲請人前開再審意旨所指各節，仍係重申其於前程序上
      訴時所持個人主觀之歧異見解，指摘原確定裁定適用法規
      顯有錯誤，請求廢棄原確定裁定，揆諸首揭說明，其聲請
      難認有理由，應予駁回。
四、據上論結，本件聲請為無理由，依行政訴訟法第283條、第
    278條第2項、第104條、民事訴訟法第95條、第78條，裁定
    如主文。
中　　華　　民　　國　　100　 年　　3　　 月　　29　　日
                    最高行政法院第五庭
                        審判長法官　藍　獻　林
                              法官　蕭  惠  芳
                              法官　廖　宏　明
                              法官　姜　素　娥
                              法官　胡　國　棟

以  上  正  本  證  明  與  原  本  無  異
中　　華　　民　　國　　100　 年　　3　　 月　　30　　日
　　　　　　　　　　　　　　　書記官　阮　思　瑩